【裁判字號】    97,交聲,1942
【裁判日期】    970910
【裁判案由】    聲明異議
【裁判全文】
臺灣臺中地方法院交通事件裁定        97年度交聲字第1942號
原處分機關  交通部公路總局臺中區監理所（豐原監理站）
異  議  人
即受處分人  甲○○
上列受處分人因違反道路交通管理處罰條例案件，對於交通部公
路總局臺中區監理所豐原監理站民國九十七年六月十一日所為之
處分（豐監稽違字第裁六三－ＨＣ0000000號裁決書），
聲明異議，本院裁定如下：
    主  文
異議駁回。
    理  由
一、原處分機關略以：異議人即受處分人甲○○（下稱受處分人
    ）於民國九十七年一月十日十二時二十分許，駕駛引擎號碼
    八三四一九號之動力載具，行經臺中市大雅鄉○○○路四五
    一巷口時，因「拼裝車輛未經核准領用牌證行駛」之違規，
    經臺中縣警察局豐原分局大雅分駐所員警以中縣警交字第Ｈ
    Ｃ0000000號舉發違反道路交通管理事件通知單當場
    舉發。嗣受處分人於期限內提出陳述，經原處分機關函請舉
    發警方查證，經原舉發機關臺中縣警察局豐原分局於九十七
    年三月二十七日以中縣豐警交字第○九七○○○二二○四號
    函覆違規屬實，受處分人仍不服舉發，再向原處分機關陳述
    該車備有出廠證，原處分機關復於九十七年五月十三日至警
    方查扣車輛現場查驗，經檢驗確認該動力載具除引擎號碼八
    三四一九相符之外，車輛規格諸多均已變更不符原廠規格，
    原處分機關遂於九十七年六月十一日以豐監稽違字第裁六三
    －ＨＣ0000000號裁決書，依道路交通管理處罰條例
    第十二條第一項第二款及同條第二項之規定，裁處罰鍰新臺
    幣（下同）三千六百元整，車輛並沒入之，於法並無不合等
    語。
二、受處分人聲明異議意旨略以：引擎號碼八三四一九號之農地
    搬運車係由經濟部指定認可之工廠大地菱農業機械股份有限
    公司所製造出廠之農機車輛，受處分人於九十二年八月三十
    日向其清水經銷商吉祥農機廠所購買，惟於九十七年一月十
    日十二時二十分許，駕駛該農機，行經臺中縣大雅鄉○○村
    ○○○路四五一巷處，因行車事故，經臺中縣警察局豐原分
    局警員以違反道路交通管理處罰條例舉發，嗣由原處分機關
    於九十七年六月十一日以豐監稽違字第裁六三－ＨＣ000
    0000號裁決書為裁罰並沒入車輛。惟按該農機並非拼裝
    車輛，有出廠證明書及經銷商出具證明書等足資證明屬實，
    而原處分機關將該合格之農機，以拼裝車輛沒入，容屬又誤
    ；又受處分人務農維生，該農機係農用必須運輸車輛，無農
    機可使用，生活頓陷困境，無以維生，迫切急須該農地搬運
    車使用，該農機車輛，係屬合法工廠所製造出廠之農機車輛
    ，確非拼裝車輛，爰依法聲明異議請求將該沒入之農機車輛
    發還。
三、按拼裝車輛，未經核准領用牌證行駛公路者，處汽車所有人
    新臺幣三千六百元以上一萬零八百元以下罰鍰，車輛並沒入
    之，道路交通管理處罰條例第十二條第一項第二款及同條第
    二項定有明文。另按違反行政法上義務行為，除應處罰鍰外
    ，另有沒入或其他種類行政罰之處罰者，得依該規定「併為
    處罰」，行政罰法第二十四條第二項亦有明定。而按道路交
    通管理處罰條例第十二條第一項第二款所稱之「拼裝車輛」
    ，並不以「由不同舊車零件拼湊而成之車輛」為限。再車輛
    新領牌照登記應繳驗車輛來歷憑證，「道路交通安全規則」
    第十七條亦有明文規定，是如無法於新領牌照登記時提出具
    道路交通安全規則第十七條規定之車輛來歷憑證者，即屬所
    謂「拼裝車輛」（臺灣高等法院臺中分院九十三年度交抗字
    第五二二號裁定參照）。再按所謂「拼裝車」厥指「拼湊組
    裝」之車輛而言，並不以「由不同舊車零件拼湊而成之車輛
    」為限，此種車輛未經主管機關核准並領用牌照前，依前揭
    規定，禁止在道路上行駛，係為保障大眾交通安全，且因「
    拼裝車」駕駛使用安全性堪慮，有予以禁止必要。而各型量
    產車於正式出廠上市○○○○○段，其機電、引擎、動力傳
    輸、車身結構等各部系統均經原廠縝密精心設計，再以系統
    整合方式，詳為計算、測試、調校各系統於組合整車中之調
    諧性及合適度，目的在使各部系統經組裝成車後，能發揮原
    先設計最佳性能，使各部系統運轉功率及輸力負苛許容性或
    耐受度，彼此間緊密配合，相互調諧為用，而無倚輕倚重失
    衡現象，確保將來量產上市之整車於使用之安全性，是若未
    經嚴謹程序設計、檢測及製造車輛，其安全性顯然堪慮。至
    若任意改裝非屬原廠設計規範或容許代換零件，因已更動並
    破壞「整車」既有設計之系統調諧性及合適度，且未經原廠
    重行調校及測試，各系統整合運作是否緊密順暢，亦非無疑
    ，同有危及行車安全之虞。故禁止「拼裝車」在公路行駛之
    立法本旨，係著眼於使用上不安全性，與基於使用安全性考
    量，任何非由合格正式車廠所設計、製造出廠之車輛或在原
    廠車上任意改裝非屬原廠設計規範或容許代換之零件，因其
    整車結構並不曾或更動後未再經原廠之嚴謹檢測及調校，使
    用上具有潛在危險性，此二種車輛均屬「拼裝車」（臺灣高
    等法院八十九年度交抗字第二Ｏ四號裁定、九十四年度交抗
    字第八八六號裁定可資參照）。換言之，倘非合格正式車廠
    所設計、製造出廠之車輛或在原廠車上任意改裝非屬原廠設
    計規範或容許代換之零件，且無法提出具道路交通安全規則
    第十七條規定之車輛來歷憑證者，即屬所謂「拼裝車輛」，
    應依上開條例規定予以處罰，並予以沒入，合先敘明。
四、經查：
（一）受處分人於九十七年一月十日十二時二十分許，在臺中市
      大雅鄉○○○路四五一巷口，遭臺中縣政府警察局豐原分
      局大雅分駐所員警舉發其有「拼裝車輛未經核准領用牌證
      行駛」之違規行為等情，為受處分人所自承，並有臺中縣
      政府警察局中縣警交字第ＨＣ0000000號舉發違反
      道路交通管理事件通知單影本一份在卷可稽。
（二）茲本件所應審究者厥為受處分人所駕駛之農地搬運車是否
      屬拼裝車輛？受處分人雖辯稱該農地搬運車並非拼裝車輛
      ，並提出製造商即大地菱農業機械股份有限公司之出廠證
      明書及經銷商吉詳農機廠之證明書，然該等證明書固足以
      作為道路交通安全規則第十七條規定之車輛來歷憑證，而
      得證明該農地搬運車係來自合格廠商所製作出廠並非屬來
      源不明之車輛，惟仍不得在原廠車上任意改裝非屬原廠設
      計規範或容許代換之零件。而本件該農地搬運車經原處分
      機關於九十七年五月十三日至警方查扣車輛現場查驗，經
      檢驗確認該農地搬運車除引擎號碼八三四一九號相符之外
      ，關於該車之長、寬、高等規格均已變更而與原廠規格不
      符，此有原處分機關檢驗股股長陳振敦及課員冼秋雄會驗
      簽具之勘驗結果附卷足憑，是該農地搬運車之車長、車寬
      及車高等規格既已有所變更而非屬原廠設計之規範，因已
      更動並破壞「整車」既有設計之系統調諧性及合適度，且
      未經原廠重行調校及測試，各系統整合運作是否緊密順暢
      ，亦非無疑，使用上即仍具有潛在危險性，依前述說明，
      仍屬道路交通管理處罰條例第十二條第一項第二款所稱之
      「拼裝車輛」。則受處分人駕駛該拼裝車輛，未經核准領
      用牌證而行駛，自屬違反道路交通管理處罰條例第十二條
      第一項第二款之規定。
五、綜上所述，受處分人所駕駛之前開車輛係屬拼裝車輛，則其
    在未經交通部以車輛型式安全及品質一致性審驗之方式審驗
    合格，核發車輛型式安全審驗合格證明文件，再由公路監理
    機關依相關規定登記檢驗合格後，辦理車輛發照，即駕駛該
    車輛在公路上行駛，自屬拼裝車輛未經核准領用牌證行駛，
    而違反道路交通管理處罰條例第十二條第一項第二款之規定
    。從而，原處分機關據以援引道路交通管理處罰條例第十二
    條第一項第二款規定，裁處罰鍰三千六百元，並依同法條第
    二項規定沒入車輛，核無不當。是本件之異議為無理由，應
    予駁回。
六、據上論斷，應依道路交通管理處罰條例第八十七條第二項、
    道路交通案件處理辦法第十九條規定，裁定如主文。
中    華    民    國    97    年    9     月    10    日
                  交通法庭  法  官  王世華
以上正本證明與原本無異。
如不服本裁定應於送達後五日內向本院提出抗告狀。
                            書記官  賴瓊珠
中    華    民    國    97    年    9     月    10    日


司法院資訊處製作；財團法人民間司法改革基金會備份。
